臺灣高等法院高雄分院刑事裁定　　　　　　 　　　九十三年度聲再字第八四號
　　聲　請　人　甲○○
　　即受判決人
右列聲請人因背信案件，對於本院九十二年度上易字第一四五四號、中華民國九十三
年四月二十二日確定判決（臺灣高雄地方法院九十一年度訴字第三六四號、臺灣高雄
地方法院檢察署八十八年度偵字第二九二五七號、八十九年度偵緝字第一二一五號、
九十年度偵字第二二八一一號），聲請再審，本院裁定如左：
    主  文
再審之聲請駁回。
    理  由
一、查不得上訴於第三審法院之案件，其經第二審確定之有罪判決，就足生影響於判
    決之重要證據漏未審酌為理由而聲請再審者，應於判決送達後二十日內為之，刑
    事訴訟法第四百二十四條規定甚明。
二、本件聲請人據以聲請再審之原確定判決（即本院九十二年度上易字第一四五四號
    背信案件）係屬刑事訴訟法第三百七十六條規定之不得上訴於第三審法院之案件
    ，該案判決經查係於民國九十三年五月五日合法送達，有送達證書附卷可稽。茲
    聲請人於逾二十日後之九十三年六月十四日始指摘原判決有重要證據漏未審酌，
    聲請再審，其程序顯屬違背規定，應予駁回。雖聲請再審意旨指，原確定判決記
    載：「如不服判決應於收受本判決書後十日內向本院提出上訴書狀」，原審於九
    十三年五月十九日裁定更正為不得上訴，聲請人於九十三年五月二十六日收受該
    裁定，則聲請再審之期限應自收受裁定後起算二十日內云云。然查，原確定判決
    認聲請人係觸犯刑法第三百四十二條第一項之背信罪，該條係五年以下有期徒刑
    之罪，依刑事訴訟法三百七十六條第四款之規定係其經第二審判決者，不得上訴
    於第三審法院，雖原確定判決末尾誤載，得於十日內上訴，惟該誤載並不能變更
    法律規定之效果，是該判決於九十三年四月二十二日即屬確定，自應於判決送達
    後二十日之不變期間內聲請再審。聲請人認可於裁定送達後二十日內為之云云，
    顯無理由。
三、縱認聲請人提出再審聲請為合法，其聲請再審理由認：１、原審未細查告訴人叫
    毛素真配合黃佑昌辦理貸款，毛素真所供詞之真偽及詳情如何，原確定判決理由
    隻字未提，有漏未審酌。２、聲請人於八十七年十一月二十一日簽訂買賣契約之
    前並不認識北帝公司黃佑昌，是七天後才由洪清祿介紹認識，洪清祿於庭訊時已
    供述：八十七年十月經柳福進介紹認識黃佑昌，之後聲請人才經由伊介紹認識黃
    佑昌，因此只要傳訊證人柳福進便能證明，而原確定判決未於審判期日傳訊證人
    柳福進並予調查，有重要證據漏未審酌。３、系爭六筆土地之抵押貸款係於八十
    七年十一月十一日由黃佑昌親自向銀行辦理，因聯邦銀行高雄分行，正是北帝公
    司原往來銀行，北帝公司原先積欠銀行七百六十萬元，黃佑昌未能如約給付聲請
    人購買土地款，是因被該銀行撥款中扣除七百六十萬元以償還欠款。又系爭六筆
    土地之抵押貸款，係北帝公司向聯邦銀行高雄分行增貸之擔保品，有聯邦商業銀
    行函為證，在在證明本案向銀行所設之抵押貸款，絕非聲請人主導，聲請人事前
    不知有該貸款。原審未查北帝公司原積欠債務之往來銀行，卻斷定係聲請人主導
    ，顯然有誤，有重要證據漏未審酌。４、聲請人不知告訴人張玉琴與毛素真、洪
    清祿間之委任關係，簽約當天，毛素真、洪清祿書立授權委託登記切結書，始知
    告訴人張玉琴間之委任信託關係。聲請人與毛素真所簽之買賣契約係真實，而且
    經告訴人同意，原判決對此隻字不提有重要證據漏未審酌。５、買賣當時毛素真
    出示土地所有權狀，登記之所有權人確為毛素真無訛，聲請人依商業慣例及依雙
    方訂立之買賣契約，故聲請人所簽發之本票抬頭為毛素真，並無不合，張玉琴既
    非土地登記名義人，聲請人與張玉琴間應無任何法律關係，原審誤認「豈有以非
    土地所有權人之毛素真為出賣人，且其所簽發之本票亦指名受款人為毛素真之理
    」之錯誤判斷，判決理由顯然予盾。６、聲請人單純購買土地，與賣方毛素真及
    代書洪振銘間之交易行為，和告訴人與毛素真、洪振銘間之法律關係是二種關係
    ，行為是獨立，並無犯意聯絡，亦無「主導貸款在先」之犯意聯絡及行為分擔，
    不可以共同正犯論，有重要證據漏未審酌之再審事由。７、本案系爭土地位在八
    十二年二月二十七日林園北誼興業氣爆區，銀行不願承貸，更無人應買，本案買
    賣合約未履行應係民事糾紛，不生刑事責任，更不負共犯之責任，原審不察，有
    重要證據漏未審酌之事由。８、聲請人單純購買系爭六筆土地，並無受任何人委
    任處理或管理事務，自與背信罪之構成要件不符，原確定判決引用刑法第三十一
    條之身分犯共犯論，實為牽強附著，顯然判決適用法條有誤，有重要證據漏未審
    酌之再審事由云云。
四、經查，聲請人執原確定判決違反認定事實應依證據之法則云云，然，證據證明力
    之判斷為法官就證據取捨，依自由心證而對事實之論斷，既已做判斷，則非「重
    要證據漏未審酌」之再審理由。再查，聲請人於八十七年十月上旬某日，與洪清
    祿、毛素真、黃佑昌共同基於意圖為自己不法利益之犯意聯絡，未經告訴人張玉
    琴（即淨音法師）之同意，先於八十七年十月十九日，申請辦理所有權移轉登記
    予毛素真名下，於八十七年十月二十日辦理登記完峻，復於八十七年十月三十一
    日由黃佑昌之北帝公司為申請人，以上開六筆土地為擔保物，向聯邦商銀申請貸
    款，並約定以毛素真、黃佑昌為連帶保證人，經聯邦商銀核准後，洪清祿乃於八
    十七年十一月十一日以上開土地為抵押物，毛素真、北帝公司為債務人，聯邦商
    銀為債權人，向鳳山地政事務所申請辦理最高限額抵押權設定登記（擔保權利總
    金額新台幣一千五百六十萬元），並於同日辦理登記完畢，聯邦商銀乃於八十七
    年十一月十七日撥款九百三十七萬元至北帝公司帳戶內，除七百十萬三千五百八
    十元由聯邦商銀於八十七年十一月十七日收回供抵銷北帝公司前外匯額度欠款七
    百十萬三千五百八十元外，餘款二百十二萬元，則由聲請人等人分別於八十七年
    十一月十七日、同年月二十三日、二十五日（本日提領二次）、二十七日，提領
    四十二萬元、十萬元、一百萬元、五十萬元、十萬元提領花用。聲請人等人明知
    已以上開六筆土地為擔保物，向聯邦商銀申請貸款，且已由渠等提領花用，竟於
    八十七年十一月二十一日，由洪清祿夥同聲請人及毛素真一起至林園佛教堂，向
    告訴人佯稱聲請人甲○○欲購買上開土地，並謂因告訴人住在林園鄉辦理過戶手
    續不方便，乃要求將土地先過戶給毛素真，告訴人不知土地已過戶給毛素真，且
    洪清祿已辦理抵押權登記，遂允其所請，同意將土地暫時登記於毛素真名下，並
    同意以毛素真之名義與甲○○簽訂買賣契約，甲○○亦當場簽發三張到期日為八
    十八年二月廿八日、三月卅一日、四月卅日，面額依序為三百萬元、二百五十萬
    元、二百五十萬元，共八百萬元均指名受款人為毛素真，交由告訴人收執，毛素
    真並當場書立「授權委託登記切結書」，載明若無告訴人之同意不得任意移轉或
    設定負擔或有損委託人等情，以安告訴人心。事後告訴人發現買賣毫無音訊之後
    ，於八十八年八月間向地政事務所調取系爭六筆土地登記簿謄本後，方知該六筆
    土地已遭設定鉅額抵押權等共同背信犯行，業經原審依告訴人之指訴、系爭六筆
    土地登記簿謄本予以認定，又聯邦商銀於八十七年十一月十七日貸放九百三十七
    萬元予北帝公司、黃佑昌帳戶內，分別由聲請人等瓜分迨盡等情，有聯邦商銀九
    十年十二月三十一日九０聯高雄字一九四號函附資金流向追蹤表在卷足憑，聲請
    人於分食聯邦銀行所撥款在先（八十七年十一月十七日銀行撥款九百萬元），於
    八十七年十一月二十一日，虛與毛素真簽訂買賣契約在後，該買賣契約，聲請人
    是買方，所交付之買賣價金、面額總計八百萬元之本票三張，竟遲至八十八年八
    月間（告訴人淨音法師調取上六筆土地登記簿之後才發現已被設定巨額抵押權）
    均未兌現，由以上種種物證及情況證據顯示，足以認定聲請人與毛素真、黃佑昌
    、洪清祿共同配合所致。之後聲請人與黃佑昌竟又辯稱是黃佑昌向聲請人購買系
    爭六筆土地云云，業經原確定判決理由欄（六）說明係為脫免刑責所作之彌縫之
    舉，是以縱令原審對聲請人所執再審理由：原確定判決有漏未審酌毛素真之供詞
    前後不一之處，亦不足以動搖原確定判決之結果。縱令原審未予傳訊證人柳福進
    、未察北帝公司原積欠債務之往來銀行、該貸款係黃佑昌洽銀行辦理，然聲請人
    對於渠等先後五次提領聯邦商銀餘款二百十二萬元花用乙節，並不爭執，即足以
    認聲請人與毛素真、黃佑昌、洪清祿等四人共同配合分食系爭土地之利益，是故
    原確定判決認為聲請人為共犯並無違誤，又縱令聲請人爭執其並非主導系爭土地
    之抵押貸款云云，然其既有共同犯意，又與有受委任之毛素真、洪清祿，藉以欲
    買系爭六筆土地之買受人身分，以取信告訴人，而有參與之犯行，雖非主導地位
    ，亦不足以影響其觸犯刑法第三百四十二條背信罪之犯行。其餘聲請再審理由執
    指，伊並非共犯、伊並無受委任應無構成背信罪之要件，又原審引用刑法第三十
    一條擬制共犯理論，實為牽強附和云云，惟聲請人係就原判決認事用法爭執，並
    非重要證據漏未審酌之再審理由。
五、綜上所述，本件聲請再審為不合法，縱認合法，亦無理由，爰依刑事訴訟法第四
    百三十三條、第四百三十四條第一項，裁定如主文。
中      華      民      國    九十三    年      七      月   二十八     日
                              臺灣高等法院高雄分院刑事第一庭
                                  審判長法官  王光照
                                        法官  趙文淵
                                        法官  曾玉英
右正本證明與原本無異。
不得抗告。
              法院書記官  黃麗蓉
中      華      民      國    九十三    年      七      月     二十九   日
